【裁判字號】    97,審易,808
【裁判日期】    971226
【裁判案由】    傷害等
【裁判全文】
臺灣高雄地方法院刑事判決             97年度審易字第808號
公  訴  人  臺灣高雄地方法院檢察署檢察官
被      告  丁○○
上列被告因傷害等案件，經檢察官提起公訴（97年度偵字第3896
號），本院判決如下：
    主  文
羅金城犯傷害罪，處拘役伍拾玖日，如易科罰金，以新臺幣壹仟
元折算壹日。
    事  實
一、緣乙○○於民國96年10月9 日22時40分許，在高雄縣鳳山市
    ○○路與國富路口之超商（下稱前開超商）前方碰見丁○○
    後，思及丁○○先前介入其與女友丙○○之間，復懷疑丁○○無端跟蹤其與同行之丙○○，心生不滿，乃主動走向丁○○央求談判。詎乙○○、丁○○在談判過程中一言不合，2
    人竟各自基於傷害人身體之犯意，徒手互毆、扭打，期間，
    丁○○曾先以手壓制住乙○○手部，進而再推乙○○之身體
    ，使乙○○仰倒在地，致令乙○○因此受有頭後枕部挫瘀腫
    、右手腕瘀青、右前臂擦傷、左手背瘀腫等傷害；而丁○○
    也在互毆過程中，受有頭面部擦傷0.5 公分2 處之傷害（乙○○已歿，所涉傷害等罪嫌，經本院另為不受理判決）。
二、案經乙○○訴由高雄縣政府警察局鳳山分局報請臺灣高雄地
    方法院檢察署檢察官偵查起訴。
    理  由
壹、證據能力方面
一、證人即告訴人乙○○業於97年11月14日死亡，有死亡證明書
    1 份在卷可稽，已無從於審理中到庭接受詰問。本院經核乙○○於警詢中所為之陳述，就96年11月4 日該次，係立於告
    訴人身分「主動」前往警局製作者；另就96年12月23日該次
    ，雖居於被告地位，惟承辦員警也依法踐行權利告知等程序
    ，復無其他干擾、壓迫，則各該陳述之任意性自均無可疑。
    又該2 次之警詢筆錄俱係依一問一答之方式所製作，且訊問
    之事項具體、明確，乙○○也均能針對提問而予應答，本院
    因認該等警詢筆錄作成時之外部情狀，具有可信之特別情況
    ，且為證明被告羅金城犯罪事實之存否所必要，依刑事訴訟
    法第159 條之3 第1 款規定，應有證據能力。
二、卷附大東醫院96年10月10日診斷證明書1 份，經被告及檢察
    官同意作為證據使用；本院審酌卷內並無事證顯示該陳述之
    作成時、地與週遭環境，有何致令陳述內容虛偽、偏頗之狀
    況後，也認為適當，依刑事訴訟法第159 條之5 第1 項之規
    定，為傳聞法則之例外，應有證據能力。
貳、實體方面
一、訊據被告羅金城固坦言其於前開時、地曾與告訴人乙○○發
    生口角衝突，且有手部（肢體）接觸，及乙○○進而仰倒在
    地等情，惟矢口否認有何傷害之犯行，辯稱：當天我在超商
    買完煙後，乙○○就走向我並出手打我，起初我思及乙○○
    曾發生車禍、身體不佳而未還手，之後因乙○○企圖自後車
    廂中拿取工具繼續朝我攻擊，我想阻止，就以手拉住乙○○
    之衣領並壓制乙○○之手部，乙○○見狀，就笑著自己慢慢
    下蹲並往後仰倒，乙○○身上之傷勢應係在該下蹲、仰倒之
    過程中自行造成的，與我無關云云（本院準備程序筆錄第2
    頁、審判筆錄第6-7 頁參照）。經查：
(一)乙○○於前開時、地發現被告後，因不滿被告先前介入其與
    女友之間等故，乃主動走向被告要求談判，2 人因而發生衝
    突，且被告旋翌日，經醫師診斷受有頭後枕部挫瘀腫、右手
    腕瘀青、右前臂擦傷、左手背瘀腫等傷害各情，為被告所不
    爭執，並有大東醫院96年10月10日診斷證明書1 份在卷可稽
    ，自堪認定。
(二)證人乙○○於警詢中證稱：我先前即不滿被告介入我與女友
    丙○○之間。96年10月9 日晚間，我在前開超商門口發現告
    訴人竟跟蹤我與丙○○，就走向告訴人要與之理論，嗣雙方
    一言不合進而互毆、扭打，在互毆過程中，告訴人並沒有使
    用工具，而是徒手朝我攻擊，雙方也都因此受傷等語明確；
    另證人即斯時亦在現場之丙○○，於本院審理中證稱：當天
    乙○○載我到前開超商門口後，獨自下車要去買煙，不一會
    就看到被告的車子，乙○○就走向被告喝令被告不要繼續跟
    蹤我們，2 人在談判過程中一言不合就互毆起來，被告在互
    毆過程中曾出手推乙○○的手部，乙○○也立即往後仰倒且
    後腦碰觸到地面。乙○○在遭被告推倒之後情緒更加激動，
    站起來又持續毆打被告，且一度翻開車子的後行李箱想要找
    球棒攻擊被告，但並未找到等語綦詳。本院經核證人乙○○
    、丙○○前開證述內容相互吻合，要無齟語，且該等內容尚
    兼及不利於乙○○之事項而毫無隱諱，茍2 人要非按自己親
    身經歷、見聞如實進行陳述，焉可能如此一致？再者，前開
    證述內容，合理且適切說明乙○○之身體傷勢，何以分布在
    手部及頭後枕部等處；另佐諸被告亦坦言其於與乙○○衝突
    之過程中，2 人之手部確曾接觸，且乙○○恰在該接觸過後
    仰倒在地一節，益徵證人乙○○、丙○○之前開證言均合於
    事實而可資採信，被告與乙○○因在談判過程中意見不合，
    乃各自基於傷害犯意，徒手互毆、扭打，且被告曾出手壓制
    乙○○手部，並進而將乙○○推倒在地，致令乙○○因此受
    有頭後枕部挫瘀腫、右手腕瘀青、右前臂擦傷、左手背瘀腫
    等傷害，也可堪認明，被告空言泛指證人乙○○、丙○○所
    言不實，並以首開辯解飾詞否認犯行，俱屬子虛，無可憑信
    。
(三)綜上，本案事證明確，被告犯行堪以認定。又證人丙○○於
    本院審理中之證述內容合於事實一節，業經本院詳予認定如
    前，則被告另聲請本院指定專業機關為證人丙○○進行測謊
    鑑定，核自無調查之必要，亦予指明。
二、核被告所為，乃係犯刑法第277 條第1 項之傷害罪。
三、本院審酌被告僅因與乙○○一言不合，即和乙○○互毆而出
    手傷害乙○○，復於偵、審程序中，一再飾詞否認犯行，未
    見悔意，且迄未為任何賠償，均屬不該。惟念本次互毆事件
    乃導因於乙○○之主動尋釁，且被告係以徒手方式犯下本案
    ，俱如前述，被告犯罪動機、手段均非甚惡。末並斟酌乙○○於本案發生前之96年2 月間，曾多次致電恐嚇被告，另又
    故意砸壞被告所使用車輛之後擋風玻璃，經本院核閱卷證審
    認無訛，亦即被告、乙○○間先前別存在諸多嫌隙，且被告
    俱居於被害一方，與乙○○之傷勢程度等一切情狀，爰量處
    如主文所示之刑，並考量被告之教育程度、職業及家庭經濟
    狀況各節（參見被告警詢調查筆錄「受詢問人欄」之記載）
    ，諭知以新臺幣1,000 元折算1 日之易科罰金折算標準。
據上論斷，應依刑事訴訟法第299 條第1 項前段，刑法第277 條
第1 項、第41條第1 項前段，刑法施行法第1 條之1 ，判決如主
文。
本案經檢察官甲○○到庭執行職務。
中    華    民    國    97    年    12    月    26    日
                  刑事第七庭  法  官  莊珮吟
以上正本證明與原本無異。
如不服本判決應於收受本判決後10日內向本院提出上訴書狀，並
應敘述具體理由，如未敘述上訴理由者，應於上訴期間屆滿後20
日內補提理由書狀於本院（均須按他造當事人之人數附繕本）「
切勿逕送上級法院」。
中    華    民    國    97    年    12    月    26    日
                              書記官  黃勤涵
◎附錄本案所犯法條：
《刑法第277 條第1 項─普通傷害罪》
傷害人之身體或健康者，處3 年以下有期徒刑、拘役或1,000 元
以下罰金。
《刑法施行法第1 條之1 》
中華民國94年1 月7 日刑法修正施行後，刑法分則編所定罰金之
貨幣單位為新臺幣。
94年1 月7 日刑法修正時，刑法分則編未修正之條文定有罰金者
，自94年1 月7 日刑法修正施行後，就其所定數額提高為30倍。
但72年6 月26日至94年1 月7 日新增或修正之條文，就其所定數
額提高為3 倍。


司法院資訊處製作；財團法人民間司法改革基金會備份。
